【裁判字號】    95,易,2053
【裁判日期】    951222
【裁判案由】    詐欺
【裁判全文】
臺灣板橋地方法院刑事判決              95年度易字第2053號
公  訴  人  臺灣板橋地方法院檢察署檢察官
被      告  丙○○
上列被告因詐欺案件，經檢察官提起公訴（95年度偵緝字第2335
號），被告於準備程序進行中就被訴事實為有罪之陳述，經告知
簡式審判程序之旨，並聽取當事人之意見後，本院裁定由受命法
官獨任進行簡式審判程序，並判決如下：
    主  文
丙○○意圖為自己不法之所有，以詐術使人將本人之物交付，處
拘役伍拾日，如易科罰金，以佰元折算壹日。
    事  實
一、丙○○無資力，亦無給付分期價款之真意，竟意圖為自己不
    法之所有及意圖不法利益，基於詐欺取財及違反動產擔保交
    易法之犯意，於民國87年9月7日，以動產擔保交易附條件買
    賣方式向嘉弘車業有限公司（以下簡稱嘉弘公司）購買車牌
    號碼MCP-896號重型機車1部，約定價金為新臺幣（下同）
    70,600元，自備款10,000元，其餘款項以分期付款方式給付
    ，丙○○應自87年10月7日起至88年9月7日止，每月1期，給
    付5,050 元，在分期付款款項未全部付清前，嘉弘公司仍保
    有所有權，丙○○為動產擔保交易之債務人，應盡善良管理
    人注意義務，僅得占有使用前開重型機車，不得將該機車變
    賣、典當，並由其父乙○○擔任連帶保證人，使嘉弘公司陷
    於錯誤，誤以為丙○○有資力，並願意負擔分期款項，而交
    付前開重型機車。詎丙○○詐得前開重型機車後，並未依約
    繳納任何分期價款，竟於87年11月間某日，將前開機車出賣
    ，致生損害於債權人嘉弘公司。嗣因丙○○未依約繳納任何
    分期款項，經嘉弘公司催繳，均避不見面，致嘉弘公司追索
    無著，始查知上情。
二、案經嘉弘公司告訴臺灣板橋地方法院檢察署檢察官偵查起訴
    。
    理  由
一、上揭事實，業據被告丙○○於本院審理中坦承不諱，亦據告
    訴人嘉弘公司代理人劉淑儀、劉德明、甲○○於檢察官偵訊
    及本院審理中指訴歷歷，此外並有分期付款附條件買賣契約
    書、催收動作紀錄報告、機車記錄查詢、嘉弘公司外訪回擲
    單各乙份在卷可稽，足徵被告自白與事實相符。本件事證明
    確，被告犯行洵堪認定。
二、被告行為後，刑法第41條先於90年1月10日經總統以華總一
    義字第9000003800號令修正公布第41條條文，再於94年2月2
    日經總統以華總一義字第09400014901號修正公布，並於95
    年7月1日施行，修正刑法第2條、第33條、第41條等條文，
    並刪除第55條牽連犯之規定。按行為後法律有變更者，適用
    行為時之法律，但行為後之法律有利於行為人者，適用最有
    利於行為人之法律，修正後刑法第2條第1項定有明文。此條
    規定係規範行為後法律變更所生新舊法律比較適用之準據法
    ，本身尚無新舊法比較之問題，於新法施行後，應一律適用
    新法第2條第1項之規定，為「從舊從輕」之比較，先予敘明
    。再按本次法律變更，比較時應就罪刑有關之共犯、未遂犯
    、想像競合犯、牽連犯、連續犯、結合犯，以及累犯加重、
    自首減輕暨其他法定加減原因（如身分加減）與加減例等一
    切情形，綜其全部罪刑之結果而為比較（最高法院95年5月
    23日95年度第8次刑庭會議決議參照）。又刑法施行法亦於
    95年6月14日經總統以華總一義字第09500085181號令修正公
    布增訂第1之1條條文，規定：「中華民國九十四年一月七日
    刑法修正施行後，刑法分則編所定罰金之貨幣單位為新臺幣
    。九十四年一月七日刑法修正時，刑法分則編未修正之條文
    定有罰金者，自九十四年一月七日刑法修正施行後，就其所
    定數額提高為三十倍。但七十二年六月二十六日至九十四年
    一月七日新增或修正之條文，就其所定數額提高為三倍。」
    亦即自95年7月1日起，刑法分則編所定罰金之貨幣單位，由
    原來之銀元改為新臺幣；且94年1月7日刑法修正時，刑法分
    則編未修正之條文定有罰金者，自95年7月1日起，有關罰金
    之數額提高為30倍。罰金罰鍰提高標準條例亦於95年5月17
    日經總統以華總一義字第09500069791號令修正公布，刪除
    第2條條文，並自95年7月1日施行。經查：刑法第339條第1
    項之罪，條文本身雖未修正，然該罪有罰金刑之處罰，且自
    24年7 月1日施行後即未再修正，依增訂刑法施行法第1之1
    條之規定，其罰金即應以新台幣為單位，數額應提高30倍。
    而倘依被告行為時之罰金罰鍰提高標準條例第1條之規定，
    依法律應處罰金罰鍰者，就其原定數額提高為2倍至10倍。
    但法律已依一定比率規定罰金或罰鍰之數額或倍數者，依其
    規定。而依行政院會銜司法院於72年7月27日發布，同年8月
    1日施行，有關刑法定有罰金各條，提高為10倍。再者銀元
    與新台幣之比率為1比3。從而前開刑法第339條第1項之罪，
    修正前後罰金最高額應屬相同。惟被告行為時，刑法第33條
    第5款原規定：「罰金：一元以上。」修正後刑法第33條第5
    款則規定：「罰金：新台幣一千元以上，以百元計算之。」
    將罰金刑提高為新臺幣1千元以上，且以百元計算，比較修
    正前後規定，修正後刑法第339條第1項之罪罰金刑之最低額
    ，較修正前提高，依修正後刑法第2條第1項規定，自應以修
    正前之規定較為有利。而修正後之刑法刪除第55條關於牽連
    犯之規定。被告所為犯行若具有牽連犯之關係，依修正前即
    行為時之規定，應從一重之罪處斷，惟依修正後之刑法既已
    刪除牽連犯之規定，則所犯上述各罪應依數罪併罰之規定分
    論併罰。比較新舊法之規定，修正後之規定並非較有利於被
    告，依刑法第2條第1項之規定，亦應適用行為時之法律，即
    應適用修正前刑法第55條牽連犯之規定，從一重處斷。又被
    告行為時，刑法第41條第1項前段原規定：「犯最重本刑為
    三年以下有期徒刑以下之刑之罪，而受六月以下有期徒刑或
    拘役之宣告，因身體、教育、職業或家庭之關係，執行顯有
    困難者，得以一元以上三元以下折算一日。」，則依行為時
    之刑法，若犯刑法第339條第1項之詐欺取財罪，無法易科罰
    金。而依94年2月2日修正公布，95年7月1日施行前之刑法第
    41條第1項之規定，犯最重本刑為5年以下有期徒刑以下之刑
    之罪，而受6個月以下有期徒刑或拘役之宣告，因身體、教
    育、職業、家庭之關係或其他正當理由，執行顯有困難者，
    得以1元以上3元以下折算壹日（現已提高100倍）易科罰金
    。又依修正前罰金罰鍰提高標準條例之第2條（現已刪除）
    規定辦理，就其原定刑法罰金數額提高為100倍折算1日，則
    本件依94年2 月2日修正公布，95年7月1日施行前刑法之之
    易科罰金折算標準，應以銀元300元折算1日，經換算為新臺
    幣後，應以新臺幣900元折算為1日。惟依94年2月2日修正公
    布，95年7月1日施行之裁判時刑法第41條第1項前段則規定
    ：「犯最重本刑為五年以下有期徒刑以下之刑之罪，而受六
    個月以下有期徒刑或拘役之宣告者，得以新臺幣一千元、二
    千元或三千元折算一日，易科罰金。」比較修正前後之易科
    罰金折算標準結果，94年2月2日修正公布，95年7月1日施行
    前刑法之易科罰金折算標準，應以銀元300元折算1日，其所
    使用之折算規定，較有利於受刑人，從而依94年2月2日修正
    公布，95年7月1日施行前刑法第41條第1項前段及修正前罰
    金罰鍰提高標準條例之第2條規定，最有利於被告。
三、核被告所為係犯刑法第339條第1項之詐欺取財罪及違反動產
    擔保交易法第38條之罪。被告所犯上開二罪間，有方法結果
    之牽連關係，依修正前刑法第55條之規定，應從較重之詐欺
    取財罪論處（司法院（81）廳刑一字第13529號函可資參照
    ）。公訴人雖未就被告違反動產擔保交易法部分提起公訴，
    然檢察官就犯罪事實一部起訴者，其效力及於全部，本件被
    告涉犯動產擔保交易之犯罪事實，與前揭論罪科刑之詐欺取
    財罪部分，有牽連犯關係，已如前述，本院自應就屬於裁判
    上一罪之違反動產擔保交易法第38條部分一併加以裁判。爰
    審酌被告犯罪之動機、目的、手段、所生危害、業已與告訴
    人嘉弘公司達成和解，嘉弘公司亦表示願意原諒被告，及坦
    承犯行之態度一切情狀，量處如主文所示之刑，並依94年2
    月2日修正公布，95年7月1日施行前刑法第41條第1項前段及
    修正前罰金罰鍰提高標準條例之第2條規定諭知易科罰金之
    折算標準，以資懲儆。
據上論斷，應依刑事訴訟法第273條之1第1項、第299條第1項前
段，動產擔保交易法第38條，修正後刑法第11條前段、第2條第1
項前段、修正前刑法第339條第1項、第55條、94年2月2日修正公
布，95年7月1日施行前刑法第41條第1項前段，罰金罰鍰提高標
準條例第1條前段、修正前罰金罰鍰提高標準條例第2條，判決如
主文。
本案經檢察官曾文鐘到庭執行職務。
中    華    民    國    95    年    12    月    22    日
                  刑事第十一庭  法  官  張宏節
此正本與原本無異。
如不服本判決應於送達後10日內向本院提出上訴狀
                                書記官  李崇文
中    華    民    國    95    年    12    月    26    日
附錄本案論罪科刑法條全文：
動產擔保交易法第38條
動產擔保交易之債務人，意圖不法之利益，將標的物遷移、出賣
、出質、移轉、抵押或為其他處分，致生損害於債權人者，處3
年以下有期徒刑、拘役或科或併科6000元以下之罰金。
中華民國刑法第339條
意圖為自己或第 3 人不法之所有，以詐術使人將本人或第 3 人
之物交付者，處五年以下有期徒刑、拘役或科或併科1000元以下
罰金。
以前項方法得財產上不法之利益或使第 3 人得之者，亦同。
前二項之未遂犯罰之。


司法院資訊處製作；財團法人民間司法改革基金會備份。
